臺灣臺中地方法院刑事判決　96年度易字第2557號
公　訴　人　臺灣臺中地方法院檢察署檢察官
被　　　告　丙○○
上列被告因恐嚇取財案件，經檢察官提起公訴（96年度偵緝字第
1228 號），本院判決如下：
    主    文
丙○○無罪。
    理    由
一、公訴意旨略以：被告丙○○可以預見一般人支付代價取得他
    人金融機構存款帳戶使用，常與財產犯罪密切相關，且取得
    他人存摺之目的，在於取得贓款及掩飾犯行避免遭人追查，
    苟出售金融帳戶予他人使用，將被犯罪集團作為恐嚇取財之
    匯款之工具，竟仍基於幫助他人恐嚇取財之犯意及縱有人持
    以犯罪亦不違反其本意之不確定故意，將其向臺中縣大肚郵
    局所申辦之帳號0000000000000號帳戶存摺、
    金融卡及密碼，於民國九十五年七月以後之不詳時、地，交
    付予年籍不詳之成年人使用，並以前述方式幫助他人犯罪。
    嗣該成年人暨所屬之恐嚇取財集團成員取得上開存款帳戶之
    存摺、金融卡及密碼後，即共同基於意圖為自己不法所有之
    犯意聯絡，於九十五年八月七日十四時許，以電話向被害人
    丁○○恐嚇稱：「你的鴿子被網走，須按指示匯款，始得取
    回鴿子。」等語，致被害人丁○○心生畏懼，將新臺幣（下
    同）六千零十四元之款項，匯入上開帳戶。因認被告涉犯刑
    法第三十條第一項前段、第三百四十六條第一項之幫助恐嚇
    取財罪嫌。
二、按犯罪事實應依證據認定之，無證據不得認定犯罪事實；不
    能證明被告犯罪者，應諭知無罪之判決，刑事訴訟法第一百
    五十四條第二項、第三百零一條第一項分別定有明文。又認
    定不利於被告之事實，須依積極證據，苟積極證據不足為不
    利於被告事實之認定時，即應為有利於被告之認定，更不必
    有何有利之證據；認定犯罪事實所憑之證據，雖不以直接證
    據為限，間接證據亦包括在內，然而無論直接或間接證據，
    其為訴訟上之證明，須於通常一般之人均不致有所懷疑，而
    得確信為真實之程度者，始得據為有罪之認定，若其關於被
    告是否犯罪之證明未能達此程度，而有合理性懷疑之存在，
    致使無從形成有罪之確信，根據「罪證有疑，利於被告」之
    證據法則，即不得遽為不利於被告之認定。再事實之認定，
    應憑證據，如未能發現相當證據，或證據不足以證明，自不
    能以推測或擬制之方法，以為裁判之基礎，最高法院分別著
    有三十年上字第八一六號、七十六年台上字第四九八六號、
    四十年台上字第八六號判例可資參照。
三、公訴人認被告涉犯上開幫助恐嚇取財罪行，係以上開帳戶
    之開戶資料及被告於檢察官訊問時之陳述，可證明被告開戶
    之事實；被害人丁○○於警詢中之證述、上開帳戶之交易
    明細資料、匯款單影本，可證明被害人丁○○於上揭時地遭
    詐騙集團成員以上述方式詐騙後，匯款至被告上開帳戶內之
    事實。被告雖辯稱：伊之女林曉詩於九十五年七月二十七
    日出生，伊於周小詩出生後三、四天發現存摺遺失云云。惟
    依被告所辯上情，被告丙○○於九十五年八月一日時既已得
    知上開帳戶存摺遺失之事，應立即辦理掛失，豈有遲至九十
    五年八月七日仍未辦理掛失止付，致被害人丁○○仍於同年
    八月七日遭恐嚇取財集團成員恐嚇，而匯款入該帳戶之理。
    被告上開辯解顯係推諉卸責之詞，殊無足取等，資為論據。
    訊據被告固坦承有開設上開帳戶，但堅詞否認有何幫助恐嚇
    取財犯行，辯稱：是伊同居人即證人乙○○將上開帳戶交給
    他人使用，伊當時在坐月子，並不知情等語。
四、經查：
（一）按被告以外之人於審判外之陳述，雖不符刑事訴訟法第一
      百五十九條之一至第一百五十九條之四之規定，而經當事
      人於審判程序同意作為證據，法院審酌該言詞陳述或書面
      陳述作成時之情況，認為適當者，亦得為證據。當事人、
      代理人或辯護人於法院調查證據時，知有第一百五十九條
      第一項不得為證據之情形，而未於言詞辯論終結前聲明異
      議者，視為有前項之同意。刑事訴訟法第一百五十九條之
      五定有明文。查被告丙○○於本院準備程序時，對於本案
      偵查卷內之人證、書證，均同意有證據能力，得採為本案
      之證據，迄至本案言詞辯論終結前，對於卷內之人證、書
      證，亦未聲明異議，有本院準備程序筆錄及審判筆錄在卷
      可考，另經本院審酌卷內各該人員陳述時之情狀，均查無
      被違法取供或非出於自由意志之情形，相關書證亦查無違
      法取證或造假虛捏之情事，以之作為本案之證據，皆屬適
      當，依前揭規定，本判決以下所引卷內之人證、書證均得
      為本案之證據，合先敘明。
（二）查被害人丁○○於九十五年八月七日十四時許，接獲歹徒
      電話，恫稱：「你的鴿子被網走，須按指示匯款，始得取
      回鴿子。」等語，致被害人丁○○心生畏懼，於同日先後
      以李東旭名義匯款六千零十四元，及以自己名義匯款三千
      二百零一元至被告上開帳戶之事實，業據被害人丁○○於
      警詢時指訴歷歷，並有郵政國內匯款執據、被告上開帳戶
      之開戶資料及客戶歷史交易清單附卷可稽，信屬實在。依
      此，被告上開帳戶確有於九十五年八月七日前某日，交付
      予姓名年籍不詳之成年人使用之事實，堪先認定。
（三）而對於上開帳戶資料流落他人手中一事，被告係以前揭情
      詞置辯，經核與被告之同居人即證人乙○○於本院審理時
      結證稱：上開帳戶資料是伊因經濟不好，為補貼家用，遂
      於九十五年七月二十七日後之同年七、八月間，利用被告
      早產坐月子，未告知被告，即依夾報廣告，在臺中縣大甲
      鎮地區，賣給姓名年籍不詳綽號「阿國」之成年人，交給
      對方上開帳戶之印章、密碼、存摺及提款卡，原本約定報
      酬一、二千元，但對方未付款即不見人影等語，相互吻合
      ，有本院審判筆錄在卷可考。且被告確於九十五年七月二
      十七日早產生下女兒林曉詩之事實，除經證人乙○○到庭
      結證詳確外，並有全戶戶籍資料查詢結果在卷可佐，則以
      被告生產之日期與被害人丁○○於九十五年八月七日遭恐
      嚇匯款至上開帳戶之日期，相距甚近，被告辯稱：當時伊
      因早產，正在坐做子，並不知上開帳戶遭證人乙○○出賣
      等語，即非無據。再參以同居男女同財共居者，事所多見
      ，亦鮮少有嚴格區分各別財產或嚴密保管自有帳戶資料之
      情事，則同居人之一方未事先知會另一方，亦能順利取得
      另一方之財物，乃事理之常。準此，證人乙○○證稱：伊
      是利用被告坐月子，在二人同居處之內務櫃中，拿取被告
      上開帳戶資料等語，即與常情無違。據上，被告上開所辯
      及證人乙○○前開證言，既互核相符，又與情理相合，應
      信非虛，堪予採信。
（四）此外，公訴人又未能提出任何確切之證據證明上開帳戶確
      係被告出賣予姓名年籍不詳之成年人，或被告對於證人乙○○出賣上開帳戶一事，係明知並有犯意之聯絡等事實，
      則徒憑上開帳戶係由被告開立，且確已留落恐嚇集團手中
      之事實，尚難推論出上開帳戶資料係由被告出賣之事實，
      亦無從遽認被告對於證人乙○○出賣上開帳戶資料一事，
      有何犯意之聯絡及行為之分擔。綜上所陳，公訴人所舉之
      證據尚不足以證明被告犯罪，此外本院復查無其他證據證
      明被告確有公訴人所指之幫助恐嚇取財之犯行，揆諸首揭
      說明，既無積極證據足認被告有刑法第三十條第一項前段
      、第三百四十六條第一項之罪嫌，不能證明被告犯罪，依
      法應諭知無罪之判決。
（五）至於證人乙○○自承是其於九十五年八月七日前之同年
      七、八月某日，將被告之上開帳戶資料出賣予姓名年籍不
      詳綽號「阿國」之成年人，所涉犯之幫助恐嚇取財罪嫌，
      應由檢察官另行追訴，併此明。
據上論斷，應依刑事訴訟法第三百零一條第一項，判決如主文。
本案經檢察官甲○○到庭執行職務
中　　華　　民　　國　　96　　年　　8 　　月　　28　　日
            刑事第十一庭  審判長法　官　王世華
                                法　官　林慶郎
                                法　官　莊嘉蕙
以上正本證明與原本無異。
如不服本判決，應於送達後十日內向本院提出上訴狀（須附繕本
），上訴於臺灣高等法院臺中分院。
                                書記官　魏愛玲
中　　華　　民　　國　　96　　年　　8 　　月　　28　　日
